臺灣臺南地方法院交通事件裁定　　　　 96年度交聲字第518號
移送機關　　交通部公路總局嘉義區監理所臺南監理站
異議人即　　乙○○
受處分人
上列受處分人因違反道路交通管理處罰條例案件，對於交通部公
路總局嘉義區監理所台南監理站96年6月21日所為之裁決處分（
處分案號：嘉監南字第裁74-S00000000號）聲明異議，本院裁定
如下：
    主  文
異議駁回。
    理  由
一、原處分意旨略以：受處分人即異議人乙○○（下稱異議人）
    駕駛ＯＬＲ－００八號重型機車，於民國九十六年五月十九
    日十五時三十一分許行經台南市○○路○段與運河南街口闖
    紅燈，嗣經員警當場舉發後，再由原處分機關即交通部公路
    總局嘉義區監理所台南監理站以違規事實明確，依道路交通
    管理處罰條例（下稱處罰條例）第五十三條第一項、第六十
    三條第一項第三款，裁處異議人罰鍰新臺幣（下同）一千八
    百元，並記違規點數三點。
二、本件異議意旨略以：員警開罰單時並未告知異議人有闖紅燈
    之違規行為，就直接開單，異議人並未闖紅燈，況警員若在
    運河南街看到異議人違規，為何等到異議人都騎車過了四個
    路口才攔檢，又沒有提出舉發證據，為此聲明異議等語。
三、按車輛指在道路上以原動機行駛之汽車（包括機器腳踏車）
    或以人力、獸力行駛之車輛；汽車駕駛人，行經有燈光號誌
    管制之交岔路口闖紅燈者，處一千八百元以上五千四百元以
    下罰鍰，並記違規點數三點，處罰條例第三條第八款、第五
    十三條第一項、第六十三條第一項第三款分別定有明文。
四、經查：
（一）異議人上開經警舉發「闖紅燈直行（北向南）」之違規事
      實，有台南市警察局南市警交字第S00000000號舉發違反
      道路交通管理事件通知單影本附卷可資佐證。
（二）證人甲○○即舉發本件之員警於本院九十六年九月十九日
      調查時到庭結證稱：「（本件是否你舉發，情形如何？提
      示舉發單並告以要旨。）是我告發的。我們巡邏路線是運
      河南街西向東行駛，經過運河南街的路上，西向東行駛，
      我們的號誌是綠燈，運河南街的號誌燈是紅燈，異議人駕
      駛重機車紅燈沒有停駛，就直接穿越路口，在金華路的北
      向南方向闖紅燈，後來我們就右轉，鳴笛攔檢，當時在金
      華路三段一百多號將駕駛人攔停下來，我當時是和替代役
      男一起巡邏，攔停下來之後我就和替代役男趨前告知，替
      代役男是馬上告知異議人闖紅燈，我接著說引擎熄火，請
      出示駕照，當事人有拿出證件。」、「（你有無明確告知
      異議人闖何路口的紅燈？）有的，我跟他說運河南街闖紅
      燈。」、「（　你們看到異議人闖紅燈之後跟隨要攔檢穿
      越幾個路口？）過了友愛街差不多五十公尺左右就將異議
      人攔下來。」、「（異議人闖紅燈有無可能誤判？）絕對
      不會。號誌當時很正常。我們行經差不多五公尺就看到異
      議人闖紅燈。我們接近該路口很清楚看見金華路與運河南
      街的號誌。」、「異議人說我是叫替代役男下車，我們是
      同時下車，並沒有命令替代役男，我們是一致下車的，替
      代役男就馬上告知異議人了，我就不必再重複‧‧‧，異
      議人最少闖越兩個紅綠燈。」等語（見該日本院訊問筆錄
      ），製單之員警甲○○為依法執行勤務之警員，與異議人
      毫無怨懟，衡情當無自陷偽證罪而構詞誣賴異議人之理，
      復查無積極證據足以證明證人上開證述係屬虛偽，且交通
      警察製單舉發違反處罰條例所列之違規事實，本質上為行
      政處分，係公務員基於職務上之權力，依法就特定之具體
      事件所為之具公法上效果之單方面行政行為，基於公務員
      為公法上行為具有公信力之原則，該行政行為當可被推定
      為真正，其據以依法處分之事實認定亦為正確無誤。至於
      異議人雖稱員警為何不於伊闖紅燈後立刻攔檢乙節，惟按
      處罰條例第七條規定：「道路交通管理之稽查，違規紀錄
      ，由交通勤務警察，或依法令執行交通稽查任務人員執行
      之。」法律已賦予執勤員警取締交通違規時，依當時交通
      狀況及確保用路人安全等情，決定攔停舉發之時點之量權
      ，異議人前開所辯尚不足採。
（三）再按執行交通勤務警察依法律規定製單舉發違反處罰條例
      所列之違規事實，並由公路主管機關加以處罰，即係行政
      處分，受處分人不服公路主管機關所為之處罰，依道路交
      通管理處罰條例第八十七條之規定向管轄地方法院聲明異
      議，自屬行政救濟程序，其舉證責任分配，應採民事訴訟
      上舉證責任分配原則，八十七年十月二十八日修正公布之
      行政訴訟法第一百三十六條同揭此旨，而明文規定準用民
      事訴訟法第二百七十七條舉證責任分配之原則。是此，異
      議人雖以前情置辯，惟就騎乘上揭車輛行經台南市○○路
      ○段與運河南街口處未有闖紅燈行駛乙節，並未提出確實
      事證以供本院調查，是其所辯尚非可信，本院亦查無任何
      證據足資證明執勤員警有捏造事實違法取締之情事存在，
      則執勤警員本其維護交通秩序、安全職責所為之舉發，自
      應受到合法、正確之推定。
（四）又警方取締交通違規事件，其以照相、錄影方式取證者，
      固足為違規之證明，惟警員當場舉發者，舉發之員警本身
      之目睹、耳聞，亦為違規人違規之證明，非必所有之違規
      事件，均需有照相或錄影方足為違規之證據。況警察執行
      勤務，事項繁瑣，且違規情形一過即逝，並非長期存在，
      何能要求警察必備有照相、錄影取證？是本件縱無舉發照
      片、錄影為佐證，然異議人之違規行為既經本件製單之員
      警甲○○於本院調查時結證在卷，且其所述內容並無何矛
      盾或違背經驗法則之處，自得為本院判斷之依據。
五、綜上，異議人有於上述時、地，駕駛上揭機車闖紅燈之違規
    事實，既可認定。則原處分機關引用處罰條例第五十三條第
    一項、第六十三條第一項之規定裁處異議人罰鍰一千八百元
    ，並記違規點數三點，於法並無不當，本件異議無理由，應
    予駁回。
六、據上論結，應依道路交通管理處罰條例第八十七條第二項、
    道路交通案件處理辦法第十九條，裁定如主文。
中　　華　　民　　國　　96　　年　　11　　月　　7　　日
                  交通法庭法　官　鍾邦久
以上正本證明與原本無異。
如不服本裁定應於送達後5日內向本院提出抗告狀（應附繕本）
。
 　　                     書記官　陳慧玲
中　　華　　民　　國　　96　　年　　11　　月　　7　　日
